臺灣臺北地方法院刑事判決　　　　　　　　96年度訴字第35號
公　訴　人　臺灣臺北地方法院檢察署檢察官
被　　　告　丙○○
　　　　　　　　　　　樓
上列被告因違反稅捐稽徵法案件，經檢察官提起公訴（95年度偵
字第15835號），被告於準備程序中為有罪陳述，經本院合議庭
裁定改依簡式審判程序審理，並判決如下：
    主  文
丙○○共同行使從事業務之人，明知為不實之事項，而登載於其
業務上作成之文書，足以生損害於公眾及他人，處有期徒刑參月
，如易科罰金，以參佰元折算壹日; 又公司負責人為納稅義務人
以不正當方法逃漏稅捐，處有期徒刑貳月，如易科罰金，以參佰
元折算壹日。應執行有期徒刑肆月，如易科罰金，以參佰元折算
壹日。緩刑參年。
    事  實
一、丙○○無前科，係設於臺北市中正區○○○路○段56號12樓
    「立勝配管工程有限公司」（下稱立勝公司）之董事，為公
    司法第8條第1項所稱之有限公司負責人，亦為從事業務之人
    。而營利事業填報員工所得扣繳暨免扣繳憑單及營利事業所
    得稅結算申報書，乃附隨於營利事業之業務而製作，係業務
    上所掌之文書。丙○○明知甲○○、乙○○二人於民國93年
    間，並未在立勝公司任職支薪，依法不得申報其二人之薪資
    支出。乃立勝公司為增加支出，減少所得以逃漏稅捐，而丙○○亦與其配偶盧忠屘（由檢察官另行偵查中）共同基於行
    使立勝公司業務上登載不實文書之犯意，於94年申報立勝公
    司營利事業所得稅前某日，在上址交付其以不詳方法取得之
    不實員工身分證影本資料，指示不知情之股東鄭淑惠製作內
    容不實之扣繳憑單及營利事業所得稅結算申報書，虛報甲○○、乙○○於93年度各在立勝公司領得薪資新臺幣（下同）
    19 萬元，並於94年5月間某日持向財政部國稅局而為行使，
    以此不正當方法使立勝公司逃漏該年度應納之營利事業所得
    稅8萬9306元，足以生損害於稅捐稽關對於稅捐稽徵之正確
    性及甲○○、乙○○二人。
二、案經甲○○訴由臺灣屏東地方法院檢察署呈請臺灣高等法院
    檢察署令轉及乙○○訴由臺北市政府警察局文山第一分局報
    告臺灣臺北地方法院檢察署檢察官偵查起訴。
    理  由
壹、認定本件犯罪事實所依憑之證據及理由:
    上揭犯罪事實，業據被告丙○○於本院審理時坦承不諱，核
    與證人甲○○所出具之告訴狀所指訴: 沒有在立勝公司任職
    ，也沒有取得薪資等語（參他字第3頁）、證人乙○○於偵
    查中所述:93 年間伊未曾在立勝公司工作，當時係在典公
    司、盟發五金、鋁祥發實業有限公司等公司工作，也沒有同
    意他人以伊的名義申報薪資等語（參他字第3439號卷第74-7
    5頁），及證人鄭淑惠於偵查中證述: 立勝公司的業務是被
    告的配偶盧忠屘處理，被告負責處理員工的薪水發放及其他
    公司業務，93年度立勝公司之報稅資料是盧擊屘及被告二人
    所交付等語（參偵字第15835號卷第48頁）相符，並有立勝
    公司之基本資料（參他字第62 4號卷第8-11）、財政部臺灣
    省南區國稅局出具之被害人甲○○之93年度綜合所得稅各類
    所得資料清單（參他字第624號卷第4頁）、中央健康保險局
    95 年8月30日健保承字第0950023730號函暨所附被害人甲○○之投保資料（參偵字第15835號卷第10-11頁，依該資料之
    記載立勝公司並未在93年度為被害人甲○○投保過）、中央
    健康保險局95年6月26日健保承字第0950016350號函暨所附
    之被害人乙○○之健保投保資料（參他字第3439號卷第25頁
    -27頁，該資料記載被害人乙○○之93年間之健保投保單位
    為鋁祥發、典、盟發五金等公司，並無立勝公司）、財政
    部臺北市國稅局出具之立勝公司93年度綜合所得稅BAN給付
    清單（參他字第3439號卷第30-32頁，該資料記載分別給付
    被害人甲○○、乙○○各19萬元）、財政部臺灣省北區國稅
    局綜合所得稅核定通知書93年度申報核定（參他字第3439號
    卷第9頁）在卷可稽。是被告為立勝公司之董事，以及立勝
    公司虛報被害人甲○○、乙○○二人之93年度所得各19萬元
    等事實，至為明確。又立勝公司虛報被害人甲○○、乙○○
    二人之上開金額所得，因而使立勝公司逃漏營利事業所得稅
    額共8萬9306元一節，亦據財政部臺北市國稅局以95年8月31
    日財北國稅審三字第0950082132號函敘明確（參偵字第1583
    5號卷第12頁）。從而，本件被告行使業務上之不實文書，
    致立勝公司逃漏稅捐之犯行，事證明確，洵堪認定。
貳、論罪科刑理由:
  (一)被告行為後，刑法於94年1月7日修正通過，於94年2月2日公
    布，並於95年7月1日施行。按行為後法律有變更者，適用行
    為時之法律，但行為後之法律有利於行為人者，適用最有利
    於行為人之法律，現行刑法第2條第1項訂有明文。被告行為
    時之刑法第33條第5款規定：罰金為1元以上，而修正後之刑
    法第33條第5款規定：罰金為新臺幣1000元以上比較新、舊
    法之結果，被告行為時之舊法對其較為有利。
  (二)被告係立勝公司之董事，依公司法第8條第1項規定自為立勝
    公司之負責人。而營利事業填製扣繳憑單及營利事業所得稅
    結算申報書，係附隨公司業務而製作，屬業務上所掌之文書
    （參最高法院70年第9次刑事庭會議決議）且為公司負責人
    即被告繼續反覆執行之業務，被告自為從事業務之人。至於
    員工薪資扣繳暨免扣繳憑單，係證明全年度支付員工薪資及
    代為扣繳綜合所得情形，而為徵繳雙方課徵與申報綜合所得
    稅之依據，屬從事業務之人於業務上製作之文書。被告虛列
    被害人乙○○、甲○○二人之93年度薪資所得，並據而製作
    各類所得扣繳暨免扣繳憑單，及同年度該公司營利事業所得
    稅結算申報書，向稅捐稽機申報稅捐，使立勝公司逃漏依法
    應繳納之營利事業所得稅，並使被害人甲○○、乙○○受追
    繳所得稅，自足以生損害於稅捐機關稽徵之正確性及被害人
    甲○○、乙○○。是核被告所為係犯刑法第216條、第215條
    之行使業務登載不實文書罪。又立勝公司逃漏稅捐，依稅捐
    稽徵法第47條第1款、第41條之規定，轉嫁予公司負責人即
    被告負應處徒刑之責。被告所犯行使業務登載不實文書罪部
    分，與其配偶盧忠屘間，有犯意之聯絡，及行為之分擔，均
    為共同正犯。又被告利用不知情之鄭淑惠製作不實之扣繳暨
    免扣繳憑單及營利事業所得稅結算申報書，為間接正犯。被
    告所製作之不實所得扣繳暨免扣繳憑單二份及製作營利事業
    所得稅結算申報書一份，係被告為使立勝公司逃漏稅捐之單
    一犯意，利用鄭淑惠一次所為之接續行為，為實質一罪。又
    被告明知不實之事項，登載於其業務上做成文書之行為後進
    而行使，其文書登載不實之低度行為應為行使之高度行為所
    吸收，不另論罪。再稅捐稽徵法第47條之規定，係將納稅義
    務人之公司刑事責任，於其應處徒刑範圍，轉嫁於公司負責
    人，其犯罪主體為公司，受罰之公司負責人乃屬「代罰」之
    性質，其本身並非逃漏稅捐之納稅義務人，亦即非犯罪之主
    體，此部分行為與公司負責人之其他犯罪行為之間，自無方
    法或結果之牽連關係（最高法院92年度台上字第4025號判決
    可資參照），是被告所犯公司負責人為納稅義務人以不正當
    方法逃漏稅捐罪與行使業務上登載不實之文書二罪間，應分
    論併罰。爰審酌被告虛報被害人甲○○、乙○○二人之薪資
    數額，致立勝公司得以逃漏稅捐數額，惟其犯後坦承犯行，
    態度尚稱良好等一切情狀，分別量處如主文所示之刑。又被
    告行為後，刑法第41條亦於上開期日修正，罰金罰鍰提高標
    準條例第2條亦於95年5月17日修正刪除。而被告於行為時之
    刑法第41條第1項前段規定：犯最重本刑為5年以下有期徒刑
    以下之刑之罪，而受6個月以下有期徒刑或拘役之宣告，因
    身體、教育、職業、家庭之關係或其他正當事由，執行顯有
    困難者，得以1元以上3元以下折算1日，易科罰金」，又依
    95年5月17日修正前罰金罰鍰提高標準條例第2條規定，就其
    原定數額提高為100倍折算1日，則被告行為時之易科罰金折
    算標準，應以銀元300元折算1日，經折算為新臺幣後，應以
    新臺幣900元折算為1日；惟94年2月2日修正公布之刑法第41
    條第1項前段則規定：犯最重本刑為5年以下有期徒刑以下之
    刑之罪，而受6個月以下有期徒刑或拘役之宣告者，得以新
    臺幣1千元、2千元或3千元折算1日，易科罰金。是比較修正
    前、後之易科罰金折算標準，以94年2月2日修正公布前之刑
    法規定，較有利於被告。爰併依修正前刑法第41條第1項前
    段、修正前罰金罰金提高標準條例第2條等規定，諭知易科
    罰金之折算標準。並定其應執行之刑及諭知易科罰金之折算
    標準。
  (三)被告行為後，刑法第74條緩刑之規定於上開期日亦經一併修
    正。而犯罪在新法施行前，新法施行後緩刑之宣告，應適用
    新法第74條規定，此有最高法院之上開第8次刑事庭會議可
    資參照。本院審酌被告未曾受任何有期徒刑以上刑之宣告，
    此有臺灣高等法院被告前案紀錄表在卷可稽，其因一時失慮
    而罹本罪，經此偵、審之程序，當知所警惕，雖其尚未向國
    稅局繳清所逃漏之稅款，但本院認其上開所受刑之宣告以暫
    不執行為適當，爰併依修正後刑法第74條第1項第1款規定宣
    告不附負擔之緩刑3年，用啟自新。
據上論斷，應依刑事訴訟法第273條之1第1項、第299條第1項前
段，稅捐稽徵法第47條第1款、第41條，刑法第11條前段、第2條
第1項前段、第28條、第216條、第215條、第51條第5款、修正前
刑法第41條第1項前段、刑法第74條第1項第1款，修正前罰金罰
鍰提高標準條例第2條，刑法施行法第1之1條，判決如主文。
本案經檢察官陳焜昇到庭執行職務。
中　　華　　民　　國　　96　　年　　3 　　月　　30　　日
                  刑事第四庭  法  官  李桂英
上正本證明與原本無異。
如不服本判決，應於判決送達後10日內，向本院提出上訴狀。
　　　　　　　　　　　　　　　書記官　黃鈴容
中　　華　　民　　國　　96　　年　　3 　　月　　30　　日
附錄本件論罪科刑法條：
稅捐稽徵法第47條第1款、第41條，刑法第216條、第215條:
稅捐稽徵法第47條
 (法人或非法人團體負責人之刑責)
本法關於納稅義務人、扣繳義務人及代徵人應處徒刑之規定，於
左列之人
適用之：
一  公司法規定之公司負責人。
二  民法或其他法律規定對外代表法人之董事或理事。
三  商業登記法規定之商業負責人。
四  其他非法人團體之代表人或管理人。
稅捐稽徵法第41條
 (逃漏稅捐之處罰)
納稅義務人以詐術或其他不正當方法逃漏稅捐者，處 5 年以下有
期徒刑、拘役或科或併科新台幣 6 萬元以下罰金。
中華民國刑法第216條
（行使偽造變造或登載不實之文書罪）
行使第 210 條至第 215 條之文書者，依偽造、變造文書或登載
不實事項或使登載不實事項之規定處斷。
中華民國刑法第215條
（業務上文書登載不實罪）
從事業務之人，明知為不實之事項，而登載於其業務上作成之文
書，足以生損害於公眾或他人者，處3年以下有期徒刑、拘役或5
百元以下罰金。
